臺灣彰化地方法院彰化簡易庭民事判決
110年度彰簡字第50號
原      告  劉芳萍  
被      告  羅家濠  

上列當事人間請求損害賠償事件，經本院刑事庭裁定移送前來（
108年度附民字第158號），本院於民國110年3月26日言詞辯論終
結，判決如下：
    主  文
被告應給付原告新臺幣伍萬玖仟元，及自民國一○九年七月十二
日起至清償日止，按週年利率百分之五計算之利息。
原告其餘之訴駁回。
本判決原告勝訴部分得假執行。但被告如以新臺幣伍萬玖仟元為
原告預供擔保，得免為假執行。
原告其餘假執行之聲請駁回。
    事實及理由
一、按訴狀送達後，原告不得將原訴變更或追加他訴，但請求之
    基礎事實同一者，或擴張或減縮應受判決事項之聲明者，不
    在此限；又該規定於簡易訴訟程序亦有適用，民事訴訟法第
    255條第1項第2款、第3款、第436條第2項分別定有明文。本
    件原告原起訴聲明係請求被告應給付原告新臺幣（下同）16
    萬3,500元，及自起訴狀繕本送達被告之翌日起至清償日止
    ，按週年利率5%計算之利息，嗣於民國109年1月2日於本院
    刑事庭言詞辯論時變更聲明為被告應給付原告69,500元，及
    自起訴狀繕本送達被告之翌日起至清償日止，按週年利率5%
    計算之利息，核其請求之基礎事實同一，且屬減縮應受判決
    事項之聲明，與上開規定相符，應予准許。
二、本件原告經合法通知，未於言詞辯論期日到場，查無民事訴
    訟法第386條所列各款情形，爰依被告之聲請，由其一造辯
    論而為判決。
三、原告未於言詞辯論期日到場，惟以書狀主張：被告自106年7
    月間某日，加入「強哥」、「雷之尋」、「風之殤」等真實
    姓名年籍不詳之成年人所屬，具有持續性、牟利性、結構性
    之提領詐欺贓款之車手集團，被告及其他詐欺集團成員，共
    同基於意圖為自己不法所有之詐欺犯意聯絡，先由該詐欺集
    團機房不詳成員，於107年4月11日假冒ORBIS官方賣家會計
    之人通知原告，出示原告帳戶因會計部門疏忽造成該帳戶後
    續購買產品無法使用之說詞，並告知原告銀行帳戶遭凍結等
    語，造成資金運用上的困難，須立即與原告銀行解釋清楚，
    因原告當天身體不適導致精神不濟不察，分別於107年4月11
    日18時35分、19時、19時12分、19時22分、19時26分、19時
    36分許以自動提款機轉帳方式匯款30,000元、30,000元、29
    ,000元、30,000元、30,000元、14,000元，共163,000元至
    系爭詐欺集團指定之人頭帳戶，嗣該詐騙集團將被告及其他
    詐騙集團成員分歸為同一提領小組，由「雷之尋」在群組內
    下指示，於107年4月11日，由「雷之尋」以微信群組指示提
    款小組即羅家濠、訴外人李冠毅及陳○宏，3人會合後搭乘高
    鐵至高鐵臺中站，並搭乘計程車前往彰化縣伸港鄉，先依指
    示前去某處拿取提款卡，由被告先保管提款卡，再分發提款
    卡予李冠毅及陳○宏，3人共同搭乘計程車更換不同提款地點
    ，由陳○宏於107年4月11日19時17分至18分許，分別提領20,
    000元、9,000元；李冠毅於同日19時40分許分別提領20,000
    元、10,000元，李冠毅及陳○宏領款完畢後，將提領金額、
    交易明細攜帶至彰化縣伸港鄉忠孝東路停車場交付予被告後
    準備再繼續提款，茲員警見李冠毅形跡可疑前往盤查，而當
    場查獲李冠毅及陳○宏，被告於微信群組中得知李冠毅及陳○
    宏遭逮捕後，立即將當日所提領之金額丟在草叢中逃逸。被
    告上開之犯行，業經本院以107年度訴字第1292號、591號、
    108年度訴字第1099號、109年度訴字第237號刑事判決判處
    被告應執行有期徒刑3年確定在案（下稱系爭刑案）。嗣原
    告於107年8月2日本院107年度彰司調字第779號調解程序中
    與李冠毅以81,500元達成調解，另與陳○宏以60,000元和解
    ，但在強制執行中，目前收到9,000元，所以剩餘69,500元
    部分要向被告請求，爰依民法第179條、第184條之規定提起
    本件訴訟等語。並聲明：（一）被告應給付原告69,500元，
    及自起訴狀繕本送達翌日起至清償日止，按週年利率5%計算
    之利息。（二）願供擔保，請准宣告假執行。
四、被告則以：承認系爭刑案認定之事實，該次小組僅提領5萬9
    ,000元，其餘部分不得由伊負責，對59,000元部分由伊負責
    沒有意見等語。
五、得心證之理由：
（一）原告主張其遭詐騙集團詐欺因而將163,000元匯入系爭詐
      欺集團指定之人頭帳戶等事實，業據其提出系爭刑案起訴
      書、涉嫌詐欺車手提領資料一覽表、受理刑事案件報案三
      聯單等為證，並經本院調取系爭刑案卷宗核閱無訛，復有
      系爭刑案判決書在卷可稽，且為被告所不爭執，堪信為真
      。 
（二）原告另主張被告應就遭詐騙之金額，應負賠償責任等情，
      則為被告所否認，並以前詞置辯，是原告之請求是否有據
      ，茲論述如下： 
　　1.原告依侵權行為損害賠償之法律關係，得請求被告賠償多
      少金額： 
　　①按因故意或過失，不法侵害他人之權利者，負損害賠償責
      任；數人共同不法侵害他人之權利者，連帶負損害賠償責
      任，民法第184條第1項前段、第185條第1項前段分別定有
      明文。次按因犯罪而受損害之人，於刑事訴訟程序得附帶
      提起民事訴訟，對於被告及依民法負賠償責任之人，請求
      回復其損害；前項請求範圍，依民法之規定；附帶民事訴
      訟之判決，應以刑事訴訟判決所認定之事實為據，刑事訴
      訟法第487條第1項、第2項、第500條前段亦分別定有明文
      。是附帶民事訴訟，係因犯罪而受損害之人，為請求回復
      其損害，於刑事訴訟程序附帶提起之民事訴訟，提起是項
      訴訟，自須限於被訴之犯罪事實侵害其私權，致生損害者
      ，始得為之。換言之，附帶民事訴訟之提起，必以刑事訴
      訟程序之存在為前提，若刑事訴訟未經提起公訴或自訴，
      或非刑事訴訟程序認定之犯罪事實侵害其私權，縱因同一
      事故而受有損害，亦不得對於應負賠償責任之人，提起附
      帶民事訴訟。
　　②經查，原告因受詐欺匯款163,000元至系爭帳戶，而被告所
      屬提款小組經系爭詐欺集團指示提領系爭帳戶內之59,000
      元，並經系爭刑案認定在案，故被告與系爭詐欺集團成員
      共同不法侵害原告之權利，自應就原告所受損害59,000元
      負連帶賠償之責。又電話詐騙之犯罪型態，自籌設電話機
      房、撥打電話實施詐騙、分派車手出面收取詐欺所得款項
      等階段，乃需多人縝密分工方能完成之集團性犯罪；即使
      屬同一詐欺集團之車手，亦係各依詐欺集團指示，於指定
      時間、地點領取被害人款項後交回詐欺集團成員，且各自
      就領得之款項計算報酬，是行為人僅於其行為係造成損害
      之共同原因，始負共同侵權行為人之責，故被告身為詐欺
      集團之車手亦僅就其實際分擔實施之行為即領款行為而造
      成原告損害結果範圍內負共同侵權行為人之責任。至原告
      雖主張另有受詐欺而匯款104,000元部分，惟此非系爭刑
      案判決所認定被告提領之款項，原告復未能舉證證明被告
      有參與、分擔提領其餘詐欺款項之集團成員之犯行，或與
      其有犯意之聯絡，是原告請求被告賠償超過59,000元部分
      ，即屬無據。
　　2.原告依不當得利之法律關係，得請求被告給付多少金額：
    ①按無法律上之原因而受利益，致他人受損害者，應返還利
      益。雖有法律上之原因，而其後已不存在者，亦同，民法
      第179條定有明文。又依不當得利之法則請求返還不當得
      利，以無法律上之原因而受利益，致他人受有損害為其要
      件，故其得請求返還之範圍，應以對方所受之利益為度，
      非以請求人所受損害若干為準(最高法院61年台上字第169
      5號民事判例參照)。　
　　②經查，原告因受詐欺匯至系爭帳戶163,000元，其中遭被告
      所屬提款小組經系爭詐欺集團指示提領系爭帳戶內之59,0
      00元等情，有系爭刑案判決在卷可稽，且為被告所不爭執
      ，是被告就受領59,000元部分，屬無法律上原因而受利益
      ，原告因而受有損害，原告依民法第179條不當得利之規
      定請求被告返還利益，自屬有據；至其餘104,000元部分
      ，原告復未能舉證證明被告有參與、分擔提領其餘詐欺款
      項之集團成員之犯行，且受有104,000元之利益，是原告
      此部分請求，即屬無據。 　
　　3.又按連帶債務之債權人，得對於債務人中之一人請求全部
      之給付。連帶債務未全部履行前，全體債務人仍負連帶責
      任；連帶債務人中之一人為清償而債務消滅者，他債務人
      亦同免其責任；債權人向連帶債務人中之一人免除債務，
      而無消滅全部債務之意思表示者，除該債務人應分擔之部
      分外，他債務人仍不免其責任；連帶債務人相互間，除法
      律另有規定或契約另有訂定外，應平均分擔義務。民法第
      273條、第274條、第276條第1項、第280條前段分別定有
      明文。是債權人與連帶債務人中之一人成立和解，如無消
      滅其他債務人債務之意思，他債務人能否主張免責，應視
      該連帶債務人應允賠償金額而定。若該連帶債務人應允賠
      償金額超過其依法應分擔額者，他債務人之賠償金額不受
      影響；若低於其應分擔額者，就其差額部分，即因債權人
      對其應分擔部分之免除，而有民法第276條第1項規定之適
      用，並對他債務人發生絕對之效力。（最高法院99年度台
      抗字第113號裁定、98年度台抗字第200號裁定參照）。
　　4.經查，本件被告與訴外人李冠毅及陳○宏為共同侵權行為
      人，應連帶負賠償之責，已說明如上。嗣原告分別以81,5
      00元、60,000元與李冠毅及陳○宏分別成立訴訟上和解等
      情，經原告於本院刑事庭言詞辯論時陳述明確（見附民卷
      第29頁），並有本院107年度彰司調字第779號調解程序筆
      錄附卷可稽（見附民卷第31頁），可徵原告並無消滅其他
      連帶債務人即被告債務之意思，惟原告同意訴外人李冠毅
      及陳○宏賠償之金額均高於渠等依法各應分擔額，依上開
      法條及說明，剩餘之債務人即被告應負債務不受影響。是
      原告請求被告給付59,000元，為有理由；逾上開範圍之請
      求，則無理由，應予駁回。
（三）末按給付有確定期限者，債務人自期限屆滿時起，負遲延
      責任。給付無確定期限者，債務人於債權人得請求給付時
      ，經其催告而未為給付，自受催告時起，負遲延責任。其
      經債權人起訴而送達訴狀，或依督促程式送達支付命令，
      或為其他相類之行為者，與催告有同一之效力，民法第22
      9條第1項、第2項定有明文。又遲延之債務，以支付金錢
      為標的者，債權人得請求依法定利率計算之遲延利息。但
      約定利率較高者，仍從其約定利率；應付利息之債務，其
      利率未經約定，亦無法律可據者，週年利率為百分之5，
      民法第233條第1項、第203條亦分別著有明文。本件原告
      對被告之侵權行為請求權，核屬無確定期限之給付，既經
      原告起訴而送達訴狀，被告迄未給付，依法當應負遲延責
      任。是原告請求自起訴狀繕本送達被告之翌日即109年7月
      12日起至清償日止，按週年利率5%計算之法定遲延利息，
      核無不合，亦應准許。
六、從而，原告依民法第179條、第184條第1項前段、第185條第
    1項前段之規定，請求被告給付原告59,000元，及自109年7
    月12日起至清償日止，均按週年利率5%計算之利息，為有理
    由，應予准許；逾此範圍之請求，則無理由，應予駁回。
七、本件事證已臻明確，兩造其餘攻擊防禦方法及所提證據，核
    與判決結果無影響，毋庸逐一論述，併此敘明。
八、本件原告勝訴部分，係就民事訴訟法第427條訴訟適用簡易
    程序所為被告敗訴之判決，依同法第389條第1項第3款規定
    ，應依職權宣告假執行，並依同法第392條第2項規定，依職
    權宣告被告如預供相當擔保，得免為假執行。至於原告敗訴
    部分之請求，既為無理由而駁回，其假執行之聲請自失所依
    附，應併予駁回。
九、本件原告係於刑事訴訟程序提起民事訴訟，經本院刑事庭裁
    定移送前來，依刑事訴訟法第504條第2項規定，無庸繳納裁
    判費，且本件訴訟繫屬期間亦未增生訴訟費用事項，故無訴
    訟費用負擔問題，併予敘明。 
中    華    民    國   110    年    4     月    13    日
                  臺灣彰化地方法院彰化簡易庭
                      法  官  李欣恩
以上正本係照原本作成。　　　　　　　　　　　
如不服本判決，應於送達後20日內，向本院提出上訴狀並表明上
訴理由，如於本判決宣示後送達前提起上訴者，應於判決送達後
20日內補提上訴理由書（須附繕本）。 
中　　華　　民　　國　　110 　年　　4 　　月　　13　　日
                      書記官  石坤弘